【裁判字號】    91,上訴,1995
【裁判日期】    920129
【裁判案由】    妨害性自主等
【裁判全文】
臺灣高等法院高雄分院刑事判決                  九十一年度上訴字第一九九五號
    上  訴  人                                                            
    即  被  告   甲○○
    指定辯護人   本院公設辯護人孫妙岑                                     
右上訴人因妨害性自主等案件，不服臺灣高雄地方法院九十一年度訴字第一一二一號
中華民國九十一年十月三十一日第一審判決（起訴案號：臺灣高雄地方法院檢察署九
十一年度偵緝字第二二六號），提起上訴，本院判決如左：                      
    主  文                                                                
原判決撤銷。                                                              
甲○○連續對於十四歲以下之女子，以強暴脅迫之方法而為性交，處有期徒刑玖年陸
月；並應於刑之執行前，令入相當處所，施以強制治療，期間至治癒為止，但最長不
得逾參年。又以加害生命之事，恐嚇他人，致生危害於安全，處有期徒刑參月。應執
行有期徒刑玖年捌月，並應於刑之執行前，令入相當處所，施以強制治療，期間至治
癒為止，但最長不得逾參年。                                                
    事  實                                                                
一、甲○○與代號３６１０９０２８有○○關係（其關係詳卷內資料）。竟基於強制
    性交之概括犯意，先於民國（下同）八十九年八、九月間某日（代號３６１０９
    ０２８升國二之暑假），代號３６１０９０２８係十四歲以下之女子時，在高雄
    縣大樹鄉○○村○○○路○○巷○○號住處，趁其父母不在家之際，藉詞要求代
    號３６１０９０２８進入其房間為其槌背，代號３６１０９０２８進入後，甲○
    ○即喝令代號３６１０９０２８自行褪去身上衣褲，代號３６１０９０２８因平
    日懼怕甲○○不得已而為之，並聲淚俱下，甲○○見狀不予理會，向代號３６１
    ０９０２８恫嚇稱：如果再讓伊看到一滴眼淚，就讓代號３６１０９０２８好看
    等語，以其身體強行壓住代號３６１０９０２８，將其生殖器強行進入代號３６
    １０９０２８之體內，因甲○○與代號３６１０９０２８之身高體重比例懸殊，
    經代號３６１０９０２８以手推阻均無效而不能抗拒，以此強暴脅迫之方式，違
    反代號３６１０９０２８之意願，強行與代號３６１０９０２８性交至射精得逞
    。事畢，甲○○另行起意，基於恐嚇之犯意，以加害生命之事，對代號３６１０
    ９０２８恐嚇稱：若講出去，會讓你死得很難看等語，３６１０９０２８因而心
    生畏懼，致生危害於安全。甲○○復於代號３６１０９０２８已滿十四歲之後，
    其中一次在八十九年十一月、十二月間某日，在上開住處其房間內，欲對代號３
    ６１０９０２８再為強制性交之行為時，代號３６１０９０２８拒絕之，竟自房
    間床頭櫃內取出類似武士刀之兇器一把（長約五十公分。不能證明係屬槍砲彈藥
    刀械管制條例所列管之刀械），向代號３６１０９０２８恫嚇稱：若不順從，會
    死得很難看等語，並喝令代號３６１０９０２８自行脫去衣褲，致代號３６１０
    ９０２８心生畏懼而為之，以此強暴脅迫之方式，違反代號３６１０９０２８之
    意願，強行與代號３６１０９０２８性交得逞。嗣於九十年九月十八日下午七時
    許，甲○○再次藉詞要求代號３６１０９０２８進入其房間內錄音，代號３６１
    ０９０２８進入後，即喝令代號３６１０９０２８自行褪去身上衣褲，代號３６
    １０９０２８因平日懼怕甲○○不得已而為之，並聲淚俱下，甲○○見狀不予理
    會，亦自行脫去其身上衣物，以身體強行壓住代號３６１０９０２８之強暴方式
    ，將其生殖器強行進入代號３６１０９０２８之體內，因甲○○與代號３６１０
    ９０２８之身高體重比例懸殊，經代號３６１０９０２８以手推阻均無效而不能
    抗拒，違反代號３６１０９０２８之意願，強行與代號３６１０９０２８性交至
    射精得逞，而代號３６１０９０２８因無法再容忍之而離家至友人家，經友人陪
    同至醫院驗傷，始知上情。甲○○自八十九年八、九月間某日起至九十年九月十
    八日止，每星期以上開強暴脅迫之方式對代號３６１０９０２８為強制性交之行
    為二至三次（包括前三次在內）。                                        
二、案經高雄縣警察局報請臺灣高雄地方法院檢察署檢察官偵查起訴。            
    理  由                                                                
一、訊據上訴人即被告甲○○（下稱被告）矢口否認有右揭妨害性自主之犯行，辯稱
    ：伊並未與代號３６１０９０２８發生性關係，亦未恐嚇，持武士刀脅迫云云。
    惟查：                                                                
（一）被告如何於右揭時地，趁其父母不在家之際，邀代號３６１０９０２８進入其
      房間，喝令代號３６１０９０２８脫衣，以言詞或持類似武士刀之物恫嚇，以
      強暴脅迫方式，強行將其性器進入代號３６１０９０２８體內而為性交，並曾
      於事畢恐嚇代號３６１０９０２８不得將此事告知他人等情，業據被害人代號
      ３６１０９０２８迭於警訊及偵審中指述綦詳，並有受理疑似性侵害事件驗傷
      診斷書一紙、訪視錄影帶、錄音帶各一卷附卷可稽。又代號３６１０９０２８
      雖供稱被告所持之物為武士刀，但查該物並未扣案，無從鑑定是否確屬槍砲彈
      藥刀械管制條例管制之刀械，應認為係屬類似武士刀之物，且既為類似武士刀
      之物，自足以傷人身體，為兇器之一種。                                
（二）被害人代號３６１０９０２８報警處理後，經採集被告之血液與代號３６１０
      ９０２８之血液及陰道棉棒精子細胞層檢測結果，不排除代號３６１０９０２
      ８之陰道棉棒精子細胞層ＤＮＡ混有甲○○ＤＮＡ之可能，此有內政部警政署
      刑事警察局九十年十一月二十七日（九十）刑醫字第000000號鑑驗書一紙附卷
      可稽。
（三）本件經送法務部調查局對被告甲○○進行測謊結果，被告對於（１）未曾拿刀
      威脅其妹；（２）未曾與其妹發生性關係等問題，均呈現情緒波動之說謊反應
      等情，亦有該局九十一年三月十一日調科參字第○○○○○○○○○○○號測
      謊報告書一紙在卷足參。此外，被告與代號３６１０９０２８係兄妹關係，二
      人平日感情不錯，業據被告供陳在卷，代號應無設詞攀誣之可能。          
（四）又被害人係民國七十五年○月○○日，業經本院核閱其年籍資料無訛，是被告
      八十九年八、九月間某日起至八十九年十月二十七日前，期間為上開強制性交
      行為時，代號３６１０９０２８為十四歲以下之女子；而於八十九年十月二十
      七八日之後某日起至九十年九月十八日前，期間之強制性交之行為，代號３６
      １０９０２８已非十四歲以下之女子。
（五）至於被告之母於本院審理時證稱：被告與被害人感情很好，不像原判決書寫的
      云云，但此項證述與被害人指訴不符，應係母子情深，迴護被告之詞，自不足
      採。                                                                
（六）綜上所述，被告所辯係卸責之詞，事證明確，其犯行堪以認定。            
 二、按被害人於十四歲以下女子時，被告對之為強制性交行為，其方法除以喝令被 
     害人褪去身上衣褲，並恫嚇被害人不能哭，否則要被害人好看，並以身體強行 
     壓住被害人，將生殖器強行進入被害人體內，被告此部分所為，係犯刑法第二 
     百二十二條第一項第二款之對於十四歲以下之女子，以強暴脅迫之方法而為性 
     交罪。被害人已非十四歲以下之女子時，其中有一次，被告以類似武士刀之兇 
     器，恫嚇被害人如不順從，會死得很難看，並喝令被害人自行褪下衣褲，而強 
     行性交得逞，此部分係同條項第八款攜帶兇器，以強暴脅迫之方法而為性交罪 
     ；其餘各次係犯同法第二百二十一條第一項對於女子以強暴脅迫而為性交罪。 
     公訴人對於被害人已非十四歲以下女子，被告對被害人為強制性交時又未攜帶 
     兇器犯之，併認為亦係犯刑法第二百二十二條第一項第二款、第八款之加重強 
     制性交罪，尚有未洽，此部分起訴法條應予變更。又被告於對被害人強制性交 
     過程中，對被害人強暴脅迫之行為，乃強制性交之當然結果，不另論罪。又被 
     告於上開第一次對被害人強制性交後，另行起意，以加害生命之事，恐嚇被害 
     人致生危害於安全，係犯刑法第三百零五條之恐嚇罪。被告先後多次加重強制 
     性交、多次一般強制性交之犯行，時間緊接，犯罪基本構成要件相同，顯係出 
     於概括之犯意為之，為連續犯，爰依刑法第五十六條之規定，論以情節較重之 
     對於十四歲以下之女子，以強暴脅迫之方法而為性交罪一罪論，並就有期徒刑 
     部分加重其刑。又被告所犯加重強制性交罪與恐嚇罪二罪間，犯意各別，行為 
     互殊，應予分論併罰。                                                 
三、原審論處被告罪行，固非無見。惟查：（一）被告於被害人為十四歲以下女子，
    對被害人為強制性交之行為時，並未持類似武士刀之兇器犯之，反之，被告持類
    似武士刀之兇器對被害人為強制性交行為時，被害人已非十四歲以下之女子；換
    言之，被告為前開強制性交行為時，並無一次強制性交行為而有刑法第二百二十
    二條第一項所列加重情形第二款對十四歲以下之男女犯之及第八款攜帶兇器犯之
    併存之情形，則被告強制性交之連續行為，應依情節較重之對於十四歲以下之女
    子，以強暴脅迫之方法而為性交一罪論以連續犯，乃原判決竟論以連續攜兇器對
    於十四歲以下之女子，以強暴脅迫之方法而為性交依罪之連續犯，自有未合。（
    二）又有如前述，代號３６１０９０２８Ａ１雖供稱被告所持之物為武士刀，但
    查該物並未扣案，無從鑑定是否確屬槍砲彈藥刀械管制條例管制之刀械，應認為
    係屬類似武士刀之物，原審依被害人之指述，又無其他佐證，逕認被告前開所持
    之物為武士刀，亦有未洽。（三）被告上開另行起意之恐嚇行為，係向被害人恫
    稱：「若講出去，會讓你死得很難看」等語，係以加害生命之事恐嚇被害人，原
    審認被告係以加害身體之事恐嚇被害人，亦未盡洽。被告上訴意旨否認犯罪雖不
    足取，但原判決既有上開可議之處，仍無可維持，應將原判決撤銷改判。爰分別
    審酌被告對十四歲以下之女子，竟起淫念予以強制性交，其與被害人有○○之關
    係仍對被害人強制性交，顯無人倫常理之情，惡性匪輕，且犯後又施以恐嚇，雖
    經被害人原諒，仍無悔改之意等一切情狀，各量處如主文第二項所示之刑，並定
    其應執行刑。又按犯刑法第二百二十二條之罪者，於裁判前應經鑑定有無施以治
    療之必要，刑法第九十一條之一第一項定有明文。依其立法意旨，乃在對於妨害
    性自主犯罪之被告，藉由治療處分以矯正其偏差行為，避免其有再犯之虞，是以
    法院斟酌是否判處施以被告治療處分，應以被告有無再為妨害性自主犯罪之虞，
    而有施以矯治之必要以為判斷。經原審函請高雄市立凱旋醫院鑑定結果，認為被
    告之危險性及再犯危險因子（穩定因素、動態因素、社會支持及監督系統）而論
    ：（一）學校適應不佳。（二）未婚。（三）目前的年齡小於三十五歲。（四）
    社會職業功能不穩定。（五）欠缺對被害人之同理心和悔悟。（六）認知不正確
    。（七）人際關係不佳。再者被告在道德倫理及兩性關係上，沒有正確的觀念，
    致影響其行為與態度之表現。就整體而言，被告須施以治療，以建立正確的認知
    與兩性關係，此有該院九十一年九月十九日高市凱醫成字第○○○○○○○○○
    ○號函附高雄市立凱旋醫院精神鑑定書一份附卷可稽。本院斟酌上揭鑑定報告意
    見及被告犯罪係屬主動性侵害其近親妹妹女性身體之情節，被告觀念既有偏差之
    虞，仍有再犯之危險性，為矯正其偏差行為，避免其再犯，爰予宣告強制治療之
    處分，期間至治癒為止，以資矯治。至類似武士刀一把，未據扣案，而被告否認
    持之犯罪，無法證明為被告所有，爰不為沒收之宣告。                      
據上論結，應依刑事訴訟法第三百六十九條第一項前段、第三百六十四條、第二百九
十九條第一項前段、第三百條，刑法第五十六條、第二百二十二條第一項第二款、第
三百零五條、第五十一條第五款、第九十一條之一第一項、二項，罰金罰鍰提高標準
條例第一條前段，判決如主文。                                              
本案經檢察官方娜蓉到庭執行職務。                                          
中      華      民      國    九十二    年      一      月    二十九    日
                              臺灣高等法院高雄分院刑事第一庭              
                                  審判長法官  曾永宗                      
                                        法官  郭玫利                      
                                        法官  邱永貴                      
右正本證明與原本無異。                                                    
如不服本判決應於收受本判決後十日內向本院提出上訴書狀，其未述上訴理由者，
並得於提起上訴後十日內向本院補提理由書狀（均須按他造當事人之人數附繕本)「 
切勿逕送上級法院」。                                                      
                                      書記官  梁雅華                      
中    華    民    國      九十二      年      一      月     二十九   日  
附錄本案論罪科刑法條：                                                    
刑法第二百二十二條：                                                      
犯前條之罪而有左列情形之一者，處無期徒刑或七年以上有期徒刑：              
一  二人以上共同犯之者。                                                  
二  對十四歲以下之男女犯之者。                                            
三  對心神喪失、精神耗弱或身心障礙之人犯之者。                            
四  以藥劑犯之者。                                                        
五  對被害人施以凌虐者。                                                  
六  利用駕駛供公眾或不特定人運輸之交通工具之機會犯之者。                  
七  侵入住宅或有人居住之建築物、船艦或隱匿其內犯之者。                    
八  攜帶兇器犯之者。                                                      
前項之未遂犯罰之。                                                        
                                                                          
刑法第三百零五條                                                          
以加害生命、身體、自由、名譽、財產之事，恐嚇他人致生危害於安全者，處二年以
下有期徒刑、拘役或三百元以下罰金。

司法院資訊處製作；財團法人民間司法改革基金會備份。
